【裁判字號】    98,交抗,2708
【裁判日期】    981106
【裁判案由】    違反道路交通管理處罰條例
【裁判全文】
臺灣高等法院交通事件裁定            98年度交抗字第2708號
抗  告  人
即受處分人  甲○○
上列抗告人因違反道路交通管理處罰條例案件，不服臺灣桃園地
方法院九十八年度交聲字第一六○○號，中華民國九十八年十月
八日裁定（原處分案號：桃監裁罰字第裁五二─ＤＢ00000
00號），提起抗告，本院裁定如下：
    主  文
抗告駁回。
    理    由
一、原裁定意旨略以：異議人即受處分人甲○○駕駛車牌號碼Ｈ
    ＹＷ─三二五號重型機車，於民國（下同）九十八年五月十
    日上午十時二十七分許，行經在桃園縣桃園市○○路與永康
    街口，為桃園縣政府桃園分局員警舉發「闖紅燈（長春路直
    行越過永康街）」，並填製桃園縣政府警察局桃警局交字第
    ＤＢ0000000號舉發違反道路交通管理事件通知單。
    受處分人於九十八年六月八日到案陳述不服舉發，原處分機
    關認其陳述無理由，即於九十八年六月二十九日以桃監裁罰
    字裁五二─ＤＢ0000000號違反道路交通管理事件裁
    決書，依道路交通管理處罰條例第五十三條第一項之規定，
    裁處受處分人罰鍰新臺幣一千八百元，並記違規點數三點。
    原處分核無違誤，受處分人之異議為無理由，應予駁回等語
    。
二、抗告意旨略以：伊沒有由長春路闖紅燈越過永康街，而是在
    永康街路口等紅燈轉換成綠燈，再由永康街右轉往長春路方
    向行駛，員警舉發不遵守交通規則之人要有證據，伊看後視
    鏡是因為在永康街之路口由紅燈轉換成綠燈伊要右轉時，有
    看到警察騎過來，伊以為他要追另一輛車，沒想到他是追到
    伊前面來，當警車或救護車鳴笛時，我們都會看看後照鏡以
    便讓道給執行公務車輛優先通行，這很正常。伊在永康街路
    口等紅燈被員警誤認闖紅燈而開罰，員警所述不可相信云云
    。
三、按駕駛人駕駛汽車，應遵守道路交通標誌、標線、號誌之指
    示，道路交通安全規則第九十條前段定有明文。又道路交通
    標誌標線號誌設置規則第二百零六條第五款第一目規定「圓
    形紅燈」之行車管制號誌係表示禁止車輛通行，並不得超越
    停止線或進入路口。如汽車駕駛人，行經有燈光號誌管制之
    交岔路口闖紅燈者，處新臺幣一千八百元以上五千四百元以
    下罰鍰；又汽車駕駛人有第五十三條所規定之情形者，除依
    原條款處罰鍰外，並予記違規點數三點，道路交通管理處罰
    條例第五十三條第一項、第六十三條第一項第三款分別定有
    明文。
四、本院經查：
  (一)本件抗告人即受處分人甲○○駕駛前開車輛，於前揭時、地
    遭桃園縣政府警察局桃園分局執勤員警攔停舉發其有闖紅燈
    進入交岔路口等情，業據證人即舉發員警楊勝如於原審法院
    訊問時證述：「（是否記得當天舉發情形？）九十八年五月
    十日十點到十二點，我們在執行路暢勤務，當天在十點二十
    七分時，我是在桃園市○○路直行往中正路的方向，快要到
    長春路口時，大概四、五十公尺左右，看到受處分人的車牌
    號碼ＨＹＷ─三二五號重型機車還載有一位中年婦女，受處
    分人從長春路要直行越過永康街時，當時長春路的紅燈，非
    常明確，所以受處分人當時有左顧右盼，應該有注意到我在
    執勤，所以我就右轉鳴警笛、開警示燈，上前攔停。當時長
    春路的號誌燈是紅燈，永康街是綠燈，我要攔停時，受處分
    人還一直看後照鏡，因為他有發現有警員追隨。」、「（受
    處分人有無減速？）當時攔停他下來後，有請他出示證件，
    請他簽收告發單時，他拒絕簽收，並表示你們員警怎麼都是
    這樣。」等語（見原審卷第二十一頁背面、第二十二頁）明
    確，並有桃園縣政府警察局桃警局交字第ＤＢ000000
    0號舉發違反道路交通管理事件通知單、交通部公路總局新
    竹區監理所桃監裁罰字第裁五二─ＤＢ0000000號違
    反道路交通管理事件裁決書、桃園縣政府警察局桃園分局九
    十八年六月十七日桃警分交字第○九八一○三五六三七號函
    、交通部公路總局新竹區監理所九十八年七月二十九日竹監
    桃字第○九八○○一九六九三號函、證人結文各一份附卷（
    見原審卷第四頁、第八頁至第十四頁、第二十四頁）可稽，
    是受處分人確有騎乘機車行經有燈光號誌管制之交岔路口闖
    紅燈之違規行為，已堪認定。
  (二)抗告人雖辯稱：伊沒有由長春路闖紅燈越過永康街，員警舉
    發不遵守交通規則之人要有證據，伊在永康街路口等紅燈被
    員警誤認闖紅燈而開罰，員警所述不可相信云云，惟按交通
    警察掣單舉發違反道路交通管理處罰條例所列之違規事實，
    本質上為行政處分，係公務員基於職務上之權力，依法就特
    定之具體事件所為之具公法上效果之單方面行政行為，基於
    公務員為公法上行為具有公信力之原則，該行政行為當可被
    推定為真正，其據以依法處分之事實認定亦為正確無誤，若
    謂公務員一切行政行為均需預留證據以證其實，則國家行政
    勢必窒礙難行，是若無證據足資證明執勤員警之舉發有誤或
    有捏造事實違法取締之情事，則執勤員警本其維護交通秩序
    、安全職責所為之舉發，自應受到合法、正確之推定。再者
    ，員警於執勤時雖可預知可能有駕駛者會違規，但何人於何
    時會違規，實無從預先得知，要難要求員警須於抗告人違規
    之同時拍照取證，此與未有執勤員警在場，全憑採證相片為
    舉發之逕行舉發情形有別。倘受處分人如爭執車輛違規事實
    是否存在，非不得由法院傳喚舉發稽查之員警充作證人，於
    命具結後訊問之，以查明違規事實是否存在，要非必須以舉
    發當時拍照取證為唯一採證方式。本案抗告人違規事實，業
    據證人即舉發員警楊勝如於原審法院就當天舉發之經過情形
    證述綦詳，且其所證情節核無矛盾、齟齬暨違背經驗、論理
    法則之情況，是舉發員警之證言堪以採信，並足以認定抗告
    人之上開違規。何況，證人僅係因執行勤務而舉發本案，與
    抗告人並無宿怨，當無甘冒觸犯偽證罪責，蓄意構詞誣陷之
    理，其於具結後所為之證述已足擔保其真實性及憑信性，自
    不能單以員警未提示舉發當時之照片或提出其他證據，即否
    定抗告人之違規事實。抗告人抗告意旨雖指摘原裁定有諸多
    與事實不符之處，然其迄未提出任何證據，以實其說，亦未
    就證人即員警楊勝如之舉發有誤提出相關證據以供調查，本
    院復查無其他證據足資證明上開證人有捏造事實違法取締之
    情事，抗告人空言指摘員警未提出任何證據，誤認伊闖紅燈
    ，員警所述不可相信云云，委無可採。
  (三)綜上，抗告人確有騎乘機車行經有燈光號誌管制之交岔路口
    闖越紅燈之違規行為，原審法院因認原處分機關就抗告人之
    上開違規行為，依據道路交通管理處罰條例第五十三條第一
    項、第六十三條第一項第三款之規定，裁處罰鍰新臺幣一千
    八百元，並記違規點數三點，核無違誤，而駁回抗告人於原
    審之聲明異議，經核並無不合，抗告人猶執陳詞空言否認有
    闖越紅燈之違規行為，提起抗告，為無理由，應予駁回。
五、據上論結，應依道路交通案件處理辦法第二十六條，刑事訴
    訟法第四百十二條，裁定如主文。
中    華    民    國    98    年    11    月    6     日
                  刑事第二庭審判長法  官  洪光燦
                                  法  官  林恆吉
                                  法  官  宋明蒼
以上正本證明與原本無異。
不得再抗告。
                                  書記官  駱麗君
中    華    民    國    98    年    11    月    6     日


司法院資訊處製作；財團法人民間司法改革基金會備份。
